【裁判字號】    96,訴,440
【裁判日期】    970326
【裁判案由】    損害賠償
【裁判全文】
臺灣屏東地方法院民事判決               96年度訴字第440號
原      告  乙○○
原      告  丙○○
被      告  甲○○
被      告  丁○○
上列當事人間請求損害賠償事件，本院於民國97年3月12日言詞
辯論終結，判決如下：
    主  文
被告甲○○應給付原告丙○○新臺幣壹萬元，及自民國九十六年
五月五日起至清償日止，按年息百分之五計算之利息。
被告甲○○、丁○○應連帶給付原告乙○○新臺幣壹拾參萬貳仟
玖佰柒拾參元，及自民國九十六年五月五日起至清償日止，按年
息百分之五計算之利息。
原告其餘之訴駁回。
訴訟費用由被告連帶負擔百分之十三，餘由原告負擔。
本判決第一、二項得假執行；但被告甲○○如於執行標的物拍定
、變賣前，以新臺幣壹萬元為原告丙○○預供擔保及被告甲○○
、丁○○以新臺幣壹拾參萬貳仟玖佰柒拾參元為原告乙○○預供
擔保，各得免為假執行。
原告其餘假執行之聲請駁回。
    事實及理由
一、原告起訴主張：
（一）被告甲○○因懷疑鄰居之原告乙○○、丙○○父子刮傷其
    自小客車，遂於民國（下同）95年5月30日4、5時許，進入
    原告父子之屏東縣新埤鄉○○村○○街27號住宅將丙○○拉
    到屋外，持球棒毆打丙○○左前臂措傷。乙○○自屋內走出
    屋外查探時，亦遭被告甲○○及其姐夫即被告丁○○共同持
    棒毆打受有左尺骨骨折、右手第一掌骨折、頭部外傷併腦震
    盪、前額撕裂傷約3×0‧5×0‧5公分、右前胸措傷約4×2
    公分之傷害。案經原告訴請臺灣屏東地方法院檢察署檢察官
    以96年度偵字第763號聲請簡易判決處刑，由鈞院以96年度
    簡字第50 4號傷害罪各判處有期徒刑6月、4月及96年度簡上
    字第190號各減處處有期徒刑3月、2月確定在案。
（二）按數人共同不法侵害他人之權利者，連帶負損害賠償責任
    。不法侵害他人之身體或健康者，對於被害人因此喪失或減
    少勞動能力或增加生活上之需要時，應負損害賠償責任。不
    法侵害他人之身體、健康、名譽、自由、信用、隱私、貞操
    ，或不法侵害其他人格法益而情節重大者，被害人雖非財產
    上之損害，亦得請求賠償相當之金額，民法第18條第1項前
    段、第193條第、第195條第1項前段定有明文。被告等共同
    傷害原告，侵害原告權益，原告自得依上述規定請求損害賠
    償，茲就原告損害，分述如下：1、原告張治文部分：被告
    共同傷害丙○○植致左前臂措傷，精神肉體造成痛苦，受有
    非財產上損害，被告應連帶賠償慰撫金新台幣（下同）5萬
    元。2、原告乙○○部分：（1）醫藥費用：10,635元，有醫
    療費用單據影本2張可證。（2）看護費：原告住院2次，共
    計21天，有診斷書可憑，住院期間需家人在旁照顧，此為家
    屬付出之勞力，依行政院頒布之最低工資15,840元，計算每
    日為528元，合計11,088元。（3）工作損失：原告平時受僱
    為人鑿井，工資每日1,500元，每月平均20天，月入3萬元，
    則平均每日1千元，原告住院21天，合計工作損失21,000元
    。（4）減少勞動力之損失：原告因本件傷害迄未痊癒，據
    醫生判斷有可能造成後遺症，即「一上肢遺存運動障害」，
    屬九級殘，喪失勞動能力53‧83%。原告今年50歲，可勞動
    年齡至少10年，以最低工資15,840元計算，再扣除10年期前
    利息之霍夫曼係數為79,449元，則10年減少勞動力損失為81
    2,992元（計算式：15840×12×53‧83%×79,44＝812,992
    ）。（5）慰撫金：原告受傷未癒，精神及肉體上痛苦折磨
    甚大，為此請求慰撫金20萬元。以上合計請求金額為1,034,
    645元。
（三）聲明：1、被告應連帶給付原告丙○○5萬元。被告應連帶
    給付原告乙○○1,034,645元，及均自起訴狀膳本送達翌日
    起至清償日止，按年息百分之5計算之利息。2、訴訟費用由
    被告連帶負擔。3、請准原告供擔保宣告假執行。
二、被告抗辯：本件傷害肇因於原告丙○○毀損被告車輛，屢勸
    不聽而互毆，被告甲○○亦有受傷，被告等係基於正當防衛
    ，原告亦有過失，應過失相抵。又除醫藥費應以實際支出及
    必要為限外，其餘項目及金額之請求，均屬無據。為此聲明
    ：1、原告之訴及假執行之聲請均駁回。2、訴訟費用由原告
    負擔。3、如受不利判決，願供擔保准免假執行。
三、兩造不爭執之事實：
（一）對本院96年度簡字第504號及96年度簡上字第190號刑事判
    決及證據沒有意見。
（二）對原告在小康醫院住院8天醫藥費5,635元，被告不爭執。
四、兩造爭執之事項：
（一）原告請求賠償之項目及金額，除小康醫院醫藥費5,635元
    外，其餘被告均有爭執。
（二）精神慰問金被告認為不應給付。
五、本院之判斷：
（一）原告主張遭被告傷害及經本院判刑確定之事實，有臺灣屏
    東地方法院檢察署檢察官以96年度偵字第763號聲請簡易判
    決處刑書影本，本院96年度簡字第504號及96年度簡上字第1
    90號刑事判決正本各乙份附卷可憑，並為兩造所不爭執，堪
    信為真實。至於被告抗辯稱：其為正當防衛，原告應與有過
    失云云，經查被告既已對本院上開確定之刑事判決之認定及
    所採證據不爭執，而該刑事判決並未認定被告有正當防衛之
    事實，且被告亦未舉證以實其說，所辯要無足採。被告對原
    告丙○○之侵權行為及與被告丁○○對原告乙○○之共同侵
    權行為應堪認定。
（二）按數人共同不法侵害他人之權利者，連帶負損害賠償責任
    。不法侵害他人之身體或健康者，對於被害人因此喪失或減
    少勞動能力或增加生活上之需要時，應負損害賠償責任。不
    法侵害他人之身體、健康、名譽、自由、信用、隱私、貞操
    ，或不法侵害其他人格法益而情節重大者，被害人雖非財產
    上之損害，亦得請求賠償相當之金額，民法第18條第1項前
    段、第193條第、第195條第1項前段各定有明文。本件原告
    依上開法條規定請求被告損害賠償，核屬有據，茲就其各自
    請求之項目及金額，分別審酌如下：
 1、原告丙○○部分：原告受被告甲○○毆傷左前臂，確造成其
    生活起居之不便，身心遭受打擊；惟據其自承受傷過一個星
    期後，就去做工 ，顯見傷勢尚非嚴重。又被告甲○○尚未
    結婚，沒有不動產，現作室內裝潢工作，月入約2萬元，家
    有父母及姊弟，全家租屋居住。原告沒有不動產，母過世，
    與父乙○○及一智障弟同住其父之兄家，本院審酌兩造家況
    、經濟等情狀及稅務電子閘門財產所得調件明細表，認原告
    請求被告甲○○慰撫金以1萬元為適當，逾此範圍之請求，
    即無理由，應予駁回。至於原告請求被告丁○○應賠償慰撫
    金部分，經查上開檢察官聲請簡易判決處刑書及本院刑事判
    決均認定傷害原告，僅為被告甲○○個人之行為，被告丁○○並未自行或共同傷害原告，故原告請求被告丁○○應與被
    告甲○○連帶賠償，並無理由，此部分亦應併予駁回。
 2、原告乙○○部分：（1）醫藥費：原告因本件傷害，支出醫
    藥費共計10,635元。其中小康醫院醫藥費5,635元，有原告
    提出之該院之醫藥費收據影本乙紙附卷可憑，並為被告所不
    爭執。又原告在茂隆骨科醫院之出之醫藥費5,600元，亦有
    原告提出之診斷證明書及醫藥費收據影本各乙紙為證，合計
    為10,635元，堪信為真實，應予認列。（2）看護費：原告
    住院因本件受傷，於95年5月30日至95年6月6日進住小康醫
    院及因舊傷發炎須手術，於96年3月16日至同年月28日進住
    茂隆骨科醫院，共計21天，有小康醫院97年1月28日（97）
    康新字第970010號函附病歷資料及茂隆骨科醫院97年1月5日
    茂行政字第097010501號函附病歷資料可稽。住院期間均由
    家人在旁照顧，此為家屬付出之勞力，且屬必要。原告因而
    主張依行政院頒布之最低工資15,840元，計算每日為528元
    ，合計11,088元，核屬有據，應予准許。（3）工作損失：
     原告主張平時受僱為人鑿井，工資每日1,500元，每月平均
    20 天，月入3萬元，則平均每日1千元，原告住院21天，合
    計工作損失21,000元等情；然據原告聲請通知到庭之證人余
    福順於97年1月25日到庭證稱：「我與原告曾受僱替人鑿井
    ，很多年以前有一起工作過，工資一天1,500元，一個月約
    作2、3次，一次作2天半，有做才有拿錢，我最後一次與原
    告工作約2個月前。」等語，其證詞並為兩造所不爭執，則
    以該證人之詞計算原告平均每月之工資為11,250元（1,500
    ×3×2‧5＝11,250），平均每日為375元（11,250÷30＝37
    5），21天（住院期間無法工作之天數）工作損失為7,875元
    （375×21＝7,875）。從而，原告之工作損失應為7,875 元
    ，逾此範圍之請求即非適當。（4）減少勞動力損失：原告
    主張因本件傷害迄未痊癒，據醫生判斷有可能造成後遺症，
    即「一上肢遺存運動障害」，屬九級殘，喪失勞動能力53‧
    83%。原告今年50歲，可勞動年齡至少10年，以最低工資15,
    840元計算，再扣除10年期前利息之霍夫曼係數為79,449 元
    ，則10年減少勞動力損失為81 2,992元云云；然據上開診治
    原告之小康及茂隆骨科醫院之函附病歷資料記載，並無記述
    原告會承殘或可能成殘。且據原告自承其受傷後大約2個禮
    拜就開始工作（見97年3月12日本院筆錄）及上開證人證稱
    ：「我最後一次與原告工作約2個月前。」等語以觀，顯見
    原告受傷治療期間雖造成其生活之不便，但並影響其工作謀
    生，此部分之請求，尚非有據，不應准許。（5）慰撫金：
    原告受傷未癒，精神及肉體上確受痛苦折磨甚鉅。原告之妻
    過世，家有2子，一為中度智障兒，一為原告丙○○，無不
    動產，借住兄家。被告丁○○在鐵工廠上班，按日計酬，月
    入約1萬餘元，已婚，妻無工作，有2個小孩，無不動產，與
    父母同住。上情為兩造所自承，本院審酌兩造之身份、地位
    、家況、經濟等情狀及稅務電子閘門財產所得調件明細表，
    認原告請求被告連帶給付慰撫金以10萬元為適當，逾此範圍
    之請求，核無理由，應予駁回。（6）合計原告得請求賠償
    之金額為132,973元（10,635＋11,088＋11,250＋100,000
    ＝132 973）。
（三）綜上所述，原告本於侵權行為之法律關係訴請被告甲○○
    給付原告丙○○10,000元。訴請被告應連帶給付原告乙○○
    132,973元，及均自起訴狀膳本送達翌日起（96年5月5日）
    至清償日止，按年息百分之5計算之利息，為有理由，應予
    准許，逾此範圍之請求，尚乏依據，應予駁回。
六、又本件所命給付之金額未逾500,000元，併依民事訴訟法第
    389條第1項第5款規定，依職權宣告假執行。原告陳明願供
    擔保請准宣告假執行，即無必要。被告陳明願供擔保，聲請
    宣告免為假執行，經核原告勝訴部分，合於法律規定，爰酌
    定相當之擔保金額宣告之。至原告敗訴部分，其假執行之聲
    請已失所附麗，應駁回之。
七、兩造其餘攻擊或防禦方法及未經援用之證據，經本院斟酌後
    ，認均不足以影響本判決之結果，自無逐一詳予論駁之必要
    ，附此敘明。
八、據上論結，本件原告之訴為一部有理由，一部無理由，依民
    事訴訟法第85條第2項、第79條、第389條第1項第5款、第
    392 條，判決如主文。
中    華    民    國    97    年    3     月    26    日
                  民事第二庭    法  官  胡晏彰
正本係照原本作成。
如對判決上訴，須於判決送達後20日內向本院提出上訴狀，其未
表明上訴理由者，應於提出上訴後20日內向本院補提理由書狀。
                                書記官  顏子仁
中    華    民    國    97    年    3     月    26    日


司法院資訊處製作；財團法人民間司法改革基金會備份。
